最高法院刑事判決　　　　　　　　一○○年度台非字第一六號
上　訴　人　最高法院檢察署檢察總長
被　　　告　董承德
上列上訴人因被告違反毒品危害防制條例等罪減刑及定執行刑案
件，對於台灣台南地方法院中華民國九十六年八月十日第一審確
定裁定（九十六年度聲減字第一六三七號），認為部分違法，提
起非常上訴，本院判決如下：
    主  文
上訴駁回。
    理  由
非常上訴理由稱：「按判決不適用法則或適用不當者，為違背法
令，刑事訴訟法第三百七十八條定有明文。次按法律上屬於自由
裁量之事項，並非概無法律性之拘束。自由裁量係於法律一定之
外部性界限內（以定執行刑言，即不得違反刑法第五十一條之規
定），使法官具體選擇以為適當之處理；因此在裁量時，必須符
合所適用之法規之目的。更進一步言，須受法律秩序之理念所指
導，此亦即所謂之自由裁量之內部性界限。關於定應執行之刑，
既屬自由裁量之範圍，其應受此項內部性界限之拘束，要屬當然
。中華民國九十六年罪犯減刑條例之所以制定，依其第一條規定
，係為紀念解除戒嚴二十週年，予罪犯更新向善之機。是其適用
此一減刑條例，自不得違反此一法律之目的（最高法院九十九年
度台非字第一三０號判決參照）。經查，本件被告董承德犯如原
裁定附表（下稱附表）所示之五罪，經各該法院分別判處罪刑確
定（詳見附表所載），並經檢察官聲請台灣台南地方法院於八十
四年十二月十六日以八十四年度聲字第五八六號裁定，定其應執
行之刑為有期徒刑二十年確定在案。嗣台灣台南地方法院檢察署
檢察官以被告所犯如附表編號1、2所示之罪部分，核與中華民國
九十六年罪犯減刑條例第二條第一項第三款規定相符，應減其宣
告刑期二分之一，並與編號3、4、5 所列不應減刑之罪所處之刑
期，聲請定其應執行之刑。原審法院乃就編號1、2之罪減刑後之
刑期，與不得減刑之編號3、4、5 之罪所處之刑期，定其應執行
刑為有期徒刑二十年，從形式上觀察，雖未逾越刑法第五十一條
第五款所定法律之外部性界限，惟前後裁定相同之五罪，其中二
罪因本次減刑各獲一年八月及一年七月之寬典，合計減輕三年三
月，而原裁定所定執行刑仍為有期徒刑二十年，較諸未減刑前之
執行刑二十年，卻未減少刑期，應認有違減刑之目的，且與前揭
內部界限有悖，原裁定就自由裁量所為刑之酌定，顯有適用法則
不當之違背法令。案經確定，且不利於被告，爰依刑事訴訟法第
四百四十一條、第四百四十三條提起非常上訴，以資糾正。」等
語。
本院按宣告多數有期徒刑者，於各刑中之最長期以上，各刑合併
之刑期以下，定其刑期，但不得逾二十年，修正前刑法第五十一
條第五款定有明文。是數罪併罰定應執行刑之案件，係屬法院自
由裁量之事項，法院所為刑之酌定如未逾越上開規定之外部界限
及定應執行刑之恤刑目的，即不得指為違法。又數罪併罰，應依
分別宣告其罪之刑為基礎，定其應執行刑，此觀刑法第五十一條
規定自明。故一裁判宣告數罪之刑，雖曾定其執行刑，但如再與
其他裁判宣告之刑定其執行刑時，前定之執行刑當然失效，仍應
以其各罪宣告之刑為基礎，定其執行刑，不得以前之執行刑為基
礎，以與後裁判宣告之刑，定其執行刑（本院五十九年台抗字第
三六七號判例意旨參照）。本件受刑人即被告董承德所犯附表編
號1至5所示五罪，合計其宣告主刑為有期徒刑三十三年六月，嗣
經原審法院以八十四年度聲字第五八六號裁定應執行有期徒刑二
十年，褫奪公權五年。復因編號1、2部分所犯之罪，合於中華民
國九十六年罪犯減刑條例之規定，經原審以九十六年度聲減字第
一六三七號裁定減刑後，就減得之刑與編號3至5原宣告刑關於主
刑部分定應執行有期徒刑二十年，有期徒刑部分計減刑三年三月
，固有上開裁定書在卷可憑（見原審九十六年度聲減字第一六三
七號卷）。惟如上所述，定應執行刑應以各宣告刑為基礎，則扣
除所減得之刑，各刑合併之刑期為有期徒刑三十年三月。本件因
受限於應適用修正前刑法第五十一條第五款但書之規定，就主刑
部分所定執行刑不得超過有期徒刑二十年。則原裁定於部分之罪
減刑後，與他罪所定執行刑未較減刑前之前裁定所定執行刑為重
，且未違背修正前刑法第五十一條第五款之規定，依前揭說明難
指為違背法令。非常上訴意旨執並無拘束力之本院他案判決，指
摘原裁定關於定執行刑部分違背所謂自由裁量之內部界限，應有
誤解，尚難認為有理由，應予駁回。
據上論結，應依刑事訴訟法第四百四十六條，判決如主文。
中    華    民    國  一○○  年    一    月  二十七  日
                      最高法院刑事第七庭
                          審判長法官  邵  燕  玲  
                                法官  李  伯  道  
                                法官  孫  增  同  
                                法官  李  嘉  興  
                                法官  徐  昌  錦  
本件正本證明與原本無異
                                      書  記  官  
中    華    民    國  一○○  年    二    月    一    日
                                                      Q